【裁判字號】    97,交聲,475
【裁判日期】    980123
【裁判案由】    違反道路交通管理處罰條例聲明異議
【裁判全文】
臺灣新竹地方法院交通事件裁定         97年度交聲字第475號
原處分機關  交通部公路總局新竹區監理所
異  議  人
即受處分人  乙○○
上列受處分人因違反道路交通管理處罰條例案件，對於交通部公
路總局新竹區監理所中華民國97年10月3日所為之處分（原處分
案號：竹監自字第裁50-DG0000000號），聲明異議，本院裁定如
下：
    主      文
原處分撤銷。
乙○○不罰。
    理      由
一、按法院受理交通事件，準用刑事訴訟法之規定，道路交通管
    理處罰條例第89條前段定有明文，是刑事訴訟法第154條第2
    項「犯罪事實應依證據認定之，無證據不得認定其犯罪事實
    」規定及最高法院40年臺上字第86號判例所揭示「事實之認
    定，應憑證據，如未能發現相當證據，或證據不足以證明，
    自不能以推測或擬制之方法，為裁判基礎」之旨，於法院審
    理行為人違反道路交通管理處罰條例案件時，當有其適用。
二、本件原處分機關交通部公路總局新竹區監理所認異議人即受
    處分人乙○○所有車號9955-FN號自用小客車，於民國97年8
    月9日17時24分許，行經桃園縣龍潭鄉○○路與福龍路口時
    ，行駛於右側機車優先道超越前行2部車輛，經桃園縣政府
    警察局龍潭分局警備隊員警甲○○以受處分人所有該部汽車
    有違反道路交通管理處罰條例第47條第6款之「前行車連貫
    二輛以上超車」規定之行為拍照逕行舉發，受處分人於應到
    案日期前提出申訴，經原處分機關調查後認「違規事實明確
    ，受處分人所有之前揭汽車行駛機車道，係輸入電腦時誤植
    條文」，故更正為「不依標誌、標線、號誌指示」，乃依前
    揭道路交通管理處罰條例同條例第48條第1項第2款之規定及
    第85條第3項「本條例關於車輛駕駛人之處罰，如應歸責於
    車輛所有人者，處罰車輛所有人」之規定，對該部汽車之所
    有人即受處分人於97年10月3日從輕裁處罰鍰新臺幣6百元。
三、受處分人聲明異議意旨略以：舉發地點為機車優先道，非機
    車專用道，伊駕車在此路口是準備右轉車輛，非直行車輛，
    依據市區道路工程規劃及設計規範第十章第10.2.2名詞定義
    之規定，汽車在轉向及路邊停靠時可以穿越機車優先道，伊
    駕車是在機車優先道上無任何機車經過時安全穿越並右轉等
    語，並提出自行拍攝之照片為憑。
四、經查：
  (一)按機器腳踏車優先車道標線，用以指示汽缸總排氣量未滿55
    0立方公分之機器腳踏車優先行駛之車道，其他車種除起步
    、準備停車、臨時停車或轉向外，不得橫跨或占用行駛，道
    路交通標誌標線號誌設置規則第174之1條第1項定有明文。
    查本件舉發地點確係機器腳踏車優先道，有受處分人提出之
    照片上載「機車優先」等字為憑，並經舉發警員甲○○到庭
    確認無訛，證人即舉發警員甲○○並到庭結證：97年8月9日
    我是執行16時至18時的交通勤務，在那邊照相舉發，看到
    本件違規車輛9955-FN號自小客車就照相，該車在前行車連
    貫2輛以上時超車，我看到的情形是這樣，所以我就用相機
    拍照、舉發該車。本件是拍照採證，我有帶當天採證的照片
    。該部車輛從汽車車道換車道至右邊的機車優先道，如照片
    第1張所示，之後又往前開，超越1臺自小客車及1臺貨車，
    如照片2所示，接著他再往前開，停在紅綠燈前面停等紅燈
    。紅燈變換為綠燈後，該車的行向為何我沒有注意，因為我
    後來又舉發下1輛車。違規車輛行駛的右邊車道是機車優先
    道。（問：既然如此，為何裁罰的理由後來龍潭分局函覆是
    電腦輸入誤植，實際上違規情形是不依照標誌、標線、號誌
    指示？）想說違規人申訴就將他變更為比較輕的罰款，也就
    是違規人駕駛汽車卻行駛機車優先道而違規。（問：對於受
    處分人的異議理由，有無意見？）他沒有打方向燈，而且當
    時是紅燈，若是綠燈，他若要右轉，就可以行駛機車優先道
    ，但是當時他並未打方向燈要右轉，而且當時也是紅燈，這
    樣就算違規。如果紅燈他要右轉就應該行駛在汽車車道，行
    駛到停止線前等待綠燈再右轉；如果是綠燈，他就應該打方
    向燈，再變換車道到機車優先道，行駛到路口再右轉，我有
    請教過交通隊，交通隊是這樣說的等語。惟受處分人當庭表
    示其變換車道至機車優先道時有打右邊方向燈，經本院提示
    舉發照片供證人甲○○確認，證人甲○○警員又改證稱：第
    1張照片看起來異議人好像有打方向燈，這樣看起來異議人
    有打方向燈，再切換至機車優先道等語在卷（見本院卷第21
    -23頁之97年11月18日訊問筆錄），並提出舉發照片3張為憑
    （見本院卷第34頁）。足徵受處分人辯稱伊駕車行經桃園縣
    龍潭鄉○○路與福龍路口時，因欲右轉故打右方向燈切換至
    右側機車優先道等語，並非虛妄。
  (二)桃園縣政府警察局龍潭分局97年12月17日龍警分交字第0979
    024486號函固覆以「道路交通安全規則第102條第4款：『右
    轉彎時，應距交岔路口30公尺前顯示方向燈或手勢，換入外
    側車道、右轉車道或慢車道，駛至路口後再行右轉。但由慢
    車道右轉彎時應於距交岔路口30至60公尺處，換入慢車道』
    ；第90條：『駕駛人駕駛汽車，應遵守道路交通標誌、標線
    、號誌之指示，並服從交通指揮人員之指揮』；次按道路交
    通標誌標線號誌設置規則第174之1條：『機車優先車道標線
    ，用以指示機器腳踏車優先行駛之車道，其他車種除起步、
    準備停車、臨時停車或轉向外，不得橫跨或占用行駛』。據
    違規照片所示，違規車輛顯無如上述準備停車、臨時停車或
    轉向，亦無顯示方向燈或手勢表示轉彎跡象，且交岔路口號
    誌為紅燈，而任意佔用機車優先道行駛」等語，惟稽諸舉發
    照片及證人甲○○警員之前揭證詞，受處分人所駕駛之車號
    9955 -FN號自用小客車，於變換車道至機車優先道時，右側
    方向燈應有亮起，是舉發單位即桃園縣政府警察局龍潭分局
    函覆違規車輛顯無顯示方向燈表示轉彎跡象等語，難認可採
    。本件受處分人所辯應非子虛，其既因轉向而行駛機器腳踏
    車優先車道，即無違規情事，本件應係錯誤舉發，難認受處
    分人有「不依標誌、標線、號誌指示」或「前行車連貫二輛
    以上超車」之違規事實。
五、綜上所述，原處分機關所認定受處分人有前開違反道路交通
    管理處罰條例之違規事實，既然舉發有誤，原處分機關遽對
    受處分人為前開裁決，即難認為允當，應認受處分人之異議
    為有理由，自應由本院將原處分撤銷，改諭知受處分人不罰
    ，以資適法。
據上論斷，應依道路交通案件處理辦法第20條前段，裁定如主文
中    華    民    國    98    年     1     月   23    日
                        臺灣新竹地方法院交通法庭
                              法  官  吳靜怡
以上正本證明與原本無異。
如不服本裁定，應於送達後5日內，向本院提出抗告狀。
中    華    民    國    98    年    1    月     23    日
                              書記官  黃詩傑


司法院資訊處製作；財團法人民間司法改革基金會備份。
